臺灣高雄地方法院刑事判決
111年度審易字第266號
公  訴  人  臺灣高雄地方檢察署檢察官
被      告  鄭淑君


上列被告因妨害自由等案件，經檢察官提起公訴（110年度偵字
第27211號），本院判決如下：
    主  文
鄭淑君犯強暴公然侮辱罪，處罰金新臺幣柒仟元，如易服勞役，
以新臺幣壹仟元折算壹日。
    事  實
一、鄭淑君於民國110年10月15日12時19分許，在高雄市○○區○○○
    000號之可不可熟成紅茶店，因故與該店店員梁嘉真發生消
    費爭議，詎鄭淑君竟基於強暴公然侮辱之犯意，在上開不特
    定多數人得共見共聞之上址店面前，於梁嘉真向其道歉時，
    徒手推梁嘉真2下，及待向其鞠躬表示歉意時又往梁嘉真頭
    部棒球帽拍1下（均未成傷），以此強暴方式侮辱梁嘉真，
    足以貶低梁嘉真之人格評價及名譽。嗣經梁嘉真報警處理，
    始知上情。
二、案經梁嘉真訴由高雄市政府警察局三民第二分局報告臺灣高
    雄地方檢察署檢察官偵查起訴。
    理  由
一、程序方面：
    本判決認定事實所引用之供述及非供述證據，並無證據證明
    係公務員違背法定程序所取得，且檢察官及被告鄭淑君就證
    據能力均表示無意見，即均未爭執證據能力，本院審酌該等
    證據資料製作時之情況，亦無違法不當及證明力明顯過低之
    瑕疵，認作為證據應屬適當，依刑事訴訟法第158條之4之解
    釋及第159條至第159條之5規定，均有證據能力。
二、認定犯罪事實所憑之證據及其理由：
    上開犯罪事實，業據被告鄭淑君坦承不諱，核與證人即告訴
    人梁嘉真、證人吳若豪證述相符，並有監視錄影照片、監視
    錄影光碟及臺灣高雄地方檢察署檢察事務官勘驗報告在卷可
    稽，足認被告前揭任意性自白，與事實相符，堪予採信。至
    起訴意旨認被告就本案另有於梁嘉真向其鞠躬表示歉意時往
    梁嘉真頭部打1下之行為，惟被告於本院審理時供稱我沒有
    打她的頭，我有推她兩下，我是拉告訴人的棒球帽云云（見
    本院卷第27頁），經查，公訴人故以證人即告訴人梁嘉真、
    證人吳若豪於警詢中之證述為據，惟查，被告於告訴人鞠躬
    道歉時，被告的手往告訴人頭部揮一下之舉動，有臺灣高雄
    地方檢察署檢察事務官勘驗報告在卷可佐(見偵卷第49頁)，
    該監視錄影畫面僅能辨識被告有手往告訴人頭部向下揮動，
    無法辨識被告該行為是否確實有打到告訴人頭部，且告訴人
    於本院審理中證訴：並未受傷等語（本院卷第29頁），則本
    院就此部分認被告確實有拍告訴人之頭上棒球帽一下行為，
    起訴書中所載頭部打一下之部分行為，基於罪疑惟輕原則，
    此部分自難為不利被告之認定。綜上，本案事證明確，被告
    上開犯行，堪以認定，應依法論科。
三、論罪科刑：
　㈠按刑法第309條第2項所謂強暴，應指對被害人身體施以不法
    腕力或體力而使人在精神上、心理上感到難堪或不快者而言
    ，本案被告於告訴人梁嘉真向其道歉時，以徒手推拍梁嘉真
    之方式對梁嘉真公然侮辱，係對梁嘉真施加有形之不法體力
    ，應屬強暴行為無疑。核被告所為，係犯刑法第309條第2項
    之強暴公然侮辱罪。
　㈡刑罰裁量：
    爰以行為人之責任為基礎，審酌被告僅因消費糾紛，竟不思
    以理性方式處理，率於告訴人梁嘉真向其道歉時，以徒手推
    梁嘉真，顯然欠缺尊重他人名譽之觀念，所為非是；惟念其
    犯後坦承犯行，態度尚可，兼衡其教育程度、經濟（涉個人
    隱私，詳卷）、無前科之素行、生活狀況、犯罪之動機、目
    的、手段、犯罪所生之危害等一切情狀，量處如主文所示之
    刑，並諭知易服勞役之折算標準。
四、不另為無罪諭知部分：
  ㈠公訴意旨雖認：被告基於強制之犯意，在上開不特定多數人
    得共見共聞之上址店面前，於梁嘉真向其道歉時，徒手推梁
    嘉真2下，及向其鞠躬表示歉意時又往梁嘉真頭部打1下，而
    妨害梁嘉真之行動自由，認被告此部分涉犯刑法第304條第1
    項強制罪嫌等語。
  ㈡按刑法第304條強制罪以強暴、脅迫使人行無義務之事或妨害
    人行使權利為其構成要件。所謂強暴，指以有形之暴力行為
    加諸被害人以抑制其抗拒或自由行動之謂，脅迫則是以言詞
    或舉動顯示加害他人之意思，使其畏懼而影響意思決定之自
    由，雖非以被害人之自由完全受其壓制為必要，惟仍以其手
    段依客觀觀察足認有以相當程度有形力之行使、表現，致特
    定人意思決定自由受限而行無義務之事或妨害人行使權利，
    始克成立。
　㈢查被告固均坦承有前開時地，因與告訴人發生消費爭議，而
    於梁嘉真向其道歉時，徒手推梁嘉真2下，及待向其鞠躬表
    示歉意時又往梁嘉真頭部棒球帽拍1下行為，並經檢察事務
    官勘驗監視器錄影畫面確認屬實，有勘驗報告在卷可稽（見
    偵卷第45-52頁），此部分事實固堪認定，而公訴人認被告
    涉有刑法强制罪云云，固以告訴人有鞠躬道歉行為及被告有
    如事實欄所述推、拍行為為據，惟查，證人梁嘉真於本院稱
    ：(問：妳向被告鞠躬道歉是否被強制的嗎?)這不是，是店
    內的訓練，客人有不滿意時，不管原因會先道歉等語（見本
    院卷第29頁）；(問：是妳先道歉，還是被告先推妳?)我出
    去後先道歉，然後被告推我兩下。（見本院卷第57頁）。依
    證人梁嘉真之上開證詞，可見證人道歉是出於公司員工訓練
    要求， 而非受到被告有何強暴、脅迫行為所致。又本件告
    訴人與被告之間確實有消費爭議存在，而被告在氣憤之下，
    返回紅茶店內與告訴人理論，被告乃在短時間內，在同一地
    點，接續以手推拍告訴人身體之方式，其顯係以此強暴方式
    侮辱梁嘉真出氣，業如前述，故難以認被告於施暴過程中，
    有何以所用之強脅手段以妨害他人行使權利，或足使他人行
    無義務之事之強制犯行。再告訴人既係主動先向被告道歉，
    在告訴人鞠躬道歉時之推拍告訴人行為，實難認有何公訴意
    旨所指妨害告訴人行使權利之主觀意圖及客觀行為，自均無
    從論以強制罪責。
　㈣前揭強制罪嫌之部分，本應分別為無罪之諭知，惟因起訴意
    旨認此部分與前揭認定被告有罪部分，屬實質上或裁判上一
    罪關係，爰不另為無罪之諭知，併此指明。
據上論斷，應依刑事訴訟法第299條第1項前段，判決如主文。
本案經檢察官陳永盛提起公訴，檢察官呂乾坤到庭執行職務。
中　　華　　民　　國　　111 　年　　6 　　月　　10　　日
                  刑事第五庭    法  官  陳銘珠
以上正本證明與原本無異。
如不服本判決應於收受送達後20日內向本院提出上訴書狀，並應
敘述具體理由；如未敘述上訴理由者，應於上訴期間屆滿後20日
內向本院補提理由書（均須按他造當事人之人數附繕本）「切勿
逕送上級法院」。
因疫情而遲誤不變期間，得向法院聲請回復原狀。
中　　華　　民　　國　　111 　年　　6 　　月　　10　　日
　　　　　　　　　              書記官  沈佳螢
附錄本判決論罪科刑法條：
《中華民國刑法第309條》
公然侮辱人者，處拘役或9千元以下罰金。
以強暴犯前項之罪者，處1年以下有期徒刑、拘役或1萬5千元以
下罰金。